臺灣板橋地方法院交通事件裁定　　　　　　　　　　　　九十一年度交聲字第一號
　　原處分機關　交通部公路局臺北區監理所
　　異　議　人
　　即受處分人　甲○○
右列受處分人因違反道路交通管理處罰條例案件，對原處分機關九十年十一月十五日
北監六字第裁四○－Ａ00000000號處分，聲明異議，本院裁定如左：
    主      文
原處分撤銷。
甲○○汽車駕駛人，行經有燈光號誌管制之交岔路口闖紅燈，處罰鍰玖佰元（即新臺
幣貳仟柒佰元），並記違規點數參點。
    理      由
一、按汽車駕駛人，行經有燈光號誌管制之交岔路口闖紅燈者，處六百元以上一千二
    百元以下（即新臺幣一千八百元以上三千六百元以下）罰鍰，並記違規點數三點
    ，又本條例所定罰鍰之處罰，行為人接獲違反道路交通管理事件通知單後，應於
    十五日內，到達指定處所聽候裁決，但行為人認為舉發之事實與違規情形相符者
    ，得不經裁決，逕依各該條款罰鍰最低額，自動向指定之處所繳納結案，道路交
    通管理處罰條例（民國九十年一月十七日總統修正公布之道路交通管理處罰條例
    ，其施行日期依同條例第九十三條規定須由行政院以命令定之，而行政院係於九
    十年四月三日以臺九十交字第○一九三一七號令發布修正後之該條例自九十年六
    月一日起施行，故以下所述及之本條例，如無特別註明，乃係修正生效後之新法
    ，而於敘述上如係九十年一月十七日修正，同年六月一日生效施行前之該條例，
    則會在該條例下加註「舊法」以資辨明，先予敘明）第五十三條、第六十三條第
    一項第三款、第九條第一項分別定有明文。次按本件異議人即受處分人甲○○行
    為時之違反道路交通管理事件統一裁罰標準及處理細則第五條規定，準用刑事訴
    訟法第五十九條規定，公示送達須應受送達人住居所、事務所及所在地不明，或
    掛號郵寄而不能到達，或因住居於法權所不及之地，不能以其他方法送達者，始
    得為之，苟無上開各款情形，而逕以公示送達方式以為送達，即不生送達之效力
    。
二、原處分機關略以：異議人即受處分人甲○○於民國八十九年一月二十七日九時十
    七分許，駕駛車牌號碼Ｕ三－八六二號營業小客車，行經臺北市○○○路與農安
    街有燈光號誌管制之交岔路口，因闖紅燈之事實，為警拍照逕行舉發，是依道路
    交通管理處罰條例第五十三條規定，裁處罰鍰一千二百元即新臺幣三千六百元，
    並記違規點數三點；異議人對於其闖紅燈違規之事實，並不爭執，惟辯稱未收受
    舉發違反道路交通管理事件通知單，不知已遭舉發，於今遽遭最高額處罰，難以
    干服，爰求為撤銷原處分，從輕論處等語。
三、經查：右揭違規行為，有現場相片及臺北市政府警察局八十九年二月十七北市警
    交大字第Ａ00000000號舉發違反道路交通管理事件通知單通知聯存卷可
    證，且為異議人所不爭，異議人駕駛汽車行經有燈光號誌管制之交岔路口闖紅燈
    之事實，甚為顯然；惟本件異議人自八十七年七月二十七日起即居住在臺北縣三
    重市○○路○段五十六號三樓，有法務部戶役政連結作業系統查詢資料在卷足憑
    ，並有異議人當庭提出之戶口名簿可稽（經核閱無誤，記明筆錄），而原舉發單
    位向異議人前開住居所寄發舉發違反道路交通管理事件通知單結果，竟因現址查
    無此人而被退回，有該通知單信封影本一紙在卷可稽，既與異議人住居之事實扞
    格，亦與應受送達人即異議人住居所不明，或掛號郵寄而不能到達而得公示送達
    之情形有別，揆諸首揭規定，即與刑事訴訟法第五十九條所指得為公示送達之規
    定未合，則臺北市政府警察局逕以公示送達方式，將上開通知單登載於臺北市政
    府公報八十九年夏字第七期，即不生舉發違反道路交通管理事件通知單合法送達
    於異議人之效力，從而異議人辯稱未收受舉發違反道路交通管理事件通知單，應
    可信實；綜上，原處分機關之裁罰雖非無據，然其舉發違規過程既有可議，並致
    異議人喪失於收受上開通知單後十五日內自動依最低額繳納罰鍰之利益，應認本
    件異議為有理由。
四、末查：修正後道路交通管理處罰第五十三條所定處罰較修正前規定為重，類推適
    用刑法第二條第一項前段規定結果，應適用有利於行為人即異議人之修正前舊法
    ；爰撤銷原處分，審酌其違規情節輕重，自為裁罰如主文所示，併依道路交通管
    理處罰條例第六十三條第一項第三款規定，記違規點數三點，用期適法。
據上論結，應依道路交通案件處理辦法第二十條前段，裁定如主文。
中      華      民      國    九十一    年      一      月    二十八    日
                                      臺灣板橋地方法院交通法庭
                                          法  官  蔡  新  毅
右正本證明與原本無異。
如不服本裁定應於送達後五日內向本院提出抗告狀。
                                          書記官  謝  麗  秋
中      華      民      國    九十一    年      一      月    二十八    日
